臺灣高等法院高雄分院刑事判決　　　　100年度上易字第832號
上　訴　人
即　被　告　陳朝任
輔　佐　人　陳純真
上列上訴人因竊盜案件，不服臺灣屏東地方法院99年度易字第10
48號中華民國100 年6 月15日第一審判決（起訴案號：臺灣屏東
地方法院檢察署99年度偵字第9014號），提起上訴，本院判決如
下：
    主  文
上訴駁回。
    事  實
一、陳朝任於民國99年9 月30日（起訴書誤載為24日）下午4 時
    30分許，以新臺幣（下同）1700元之代價，向周樹明購買其
    位在屏東縣屏東市武盛巷12號內之鐵皮屋，明知周樹明之妻
    周余鏡已告知該上址內之水溝蓋為屏東縣屏東市公所所有，
    不在鐵皮屋買賣範圍，竟意圖為自己不法之所有，基於竊盜
    之犯意，以廢棄之竹竿撬開水溝蓋方式，並移置於旁邊竊取
    水溝蓋3 塊（每塊長58公分、寬58公分、重65公斤，價值約
    3300元），嗣為警巡查聽見可疑聲響，見上址大門沒鎖後進
    入屋內，當場扣得上開水溝蓋3 塊，始悉上情。
二、案經屏東縣政府警察局屏東分局報告臺灣屏東地方法院檢察
    署檢察官偵查起訴。
    理  由
壹、程序事項：
  (一)、傳聞證據部分：
      按被告以外之人於審判外之陳述，經當事人於審判程序同
      意作為證據，法院審酌該言詞陳述或書面陳述作成時之情
      況，認為適當者，亦得為證據，刑事訴訟法第159 條之5
      第1 項定有明文。又傳聞法則之重要理論依據，在於傳聞
      證據未經當事人之反對詰問予以核實，乃予排斥，惟若當
      事人已放棄對原供述人之反對詰問權，於法院審判時表明
      同意該等傳聞證據可作為證據，基於證據資料愈豐富，愈
      有助於真實發現之理念，並貫徹刑事訴訟法修法加重當事
      人進行主義之精神，確認當事人對於證據能力有處分權之
      制度，傳聞證據經當事人同意作為證據，法院認為適當者
      ，亦得為證據。查本件被告對證人周樹明、盧民慶於警詢
      中所為陳述表示爭執其證據能力，是依刑事訴訟法第159
      條之5 之規定，證人周樹明、盧民慶於警詢中之陳述，均
      不具證據能力。
  (二)、被告於警詢及偵查中之自白
    1.被告於警詢中之自白無證據能力：
      檢察事務官、司法警察官、司法警察詢問受拘提、逮捕之
      被告或犯罪嫌疑人時，違反應告知得選任辯護人之規定者
      ，所取得被告或犯罪嫌疑人之自白及其他不利之陳述，不
      得作為證據。但經證明其違背非出於惡意，且該自白或陳
      述係出於自由意志者，不在此限，刑事訴訟法第95條第3
      款、第158 條之2 第2 項分別定有明文。其立法意旨在於
      當被告或犯罪嫌疑人臨時受拘提或逮捕，一時難免惶惑，
      不知所措，為保障其訴訟上之防禦權，期使司法警察（官
      ）確實遵守此一告知之程序，以保障人權，特別明定，違
      背此一程序時，除有但書例外之情形外，所取得之供述證
      據，無證據能力，此與在其他調查、偵查或審判程序違背
      此一告知義務時，非當然無證據能力之規定不同。而第95
      條及第158 條之2 已分別於86年12月19日、92年9 月1 日
      公布施行，迄今已行之經年，當為辦理刑事偵查之司法警
      察（官）所明知。故司法警察（官）明知被告已表明需選
      任辯護人，自應待其辯護人到場後，始得訊問。如司法警
      察（官）阻止被告選任辯護人，使被告未獲辯護人之諮商
      及協助，自有礙於其防禦權之充分行使。此種情形，較之
      於詢問之初未告知得選任辯護人，尤為嚴重；且既屬明知
      而有意為之，自屬惡意。因此，依舉輕以明重之法理，司
      法警察（官）以此方法違背刑事訴訟法第95條第3 款而有
      妨害被告之訴訟防禦權時；其所取得被告之不利供述證據
      ，即難認有證據能力。查原審勘驗被告警詢光碟，勘驗結
      果：警察行告知義務後，被告稱要請律師，惟有一男聲說
      不要請之語（見原審卷第106 至112 頁）。員警就被告欲
      選任辯護人之表示未予理會反加以勸阻，屬惡意妨礙被告
      防禦權行使之行為，揆諸上開說明，難認被告於警詢中之
      自白具有證據能力。
    2.被告於偵查中之自白有證據能力
      按被告之自白，非出於強暴、脅迫、利誘、詐欺、疲勞訊
      問、違法羈押或其他不當方法，且與事實相符者，得為證
      據，刑事訴訟法第156 第1 項定有明文。亦即被告之自白
      係出於自由意思，且與事實相符者，即有證據能力，反之
      ，若係非法取供者，因其陳述非出於任意性，其所為之陳
      述即無證據能力，經查：被告於99年9 月30日為警詢問時
      ，被告精神狀況尚可，詢問過程採一問一答，過程平和，
      被告並於警詢中表示未受員警刑求逼供、沒有受傷、精神
      良好、有喝水等情，均有原審準備程序筆錄在卷可參，且
      被告於警詢筆錄製作完畢之後，歷經相當時間後始送由檢
      察官進行訊問，此觀諸被告之警詢於99年9 月30日下午5
      時30分許即已告終，後迄同日晚上10時54分許方再開庭接
      受偵查之相關筆錄記載便可明瞭（見警卷第13頁及偵卷第
      5 頁之訊問時間之記載），足徵被告並非連續不斷遭警方
      詢問及檢察官訊問，上開警詢及偵訊間之空檔時間，被告
      當亦可作休息。且檢察官依刑事訴訟法第95條規定行告知
      義務後始訊問被告，有被告訊問筆錄（見偵卷第5 至6 頁
      ）在卷可查，已充分保障被告刑事訴訟之基本權利。被告
      既仍得於偵訊當中，就檢察官非屬單純提示原有警詢筆錄
      ，反另以開放方式相質之一切事項，諸如：所稱冤枉何事
      、屋主有無跟你說水溝蓋不可以拆等問題，一再為完全之
      補充陳述，是足認其於偵訊所為之自白，確係出於被告個
      人之自由意志，其偵查供述，具證據能力。
  (三)、警卷所附現場照片4 張，係以機械之方式所留存之現場影
      像，非供述證據，尚無傳聞法則之適用，復均無違反法定
      程序取得之情形，依刑事訴訟法第158 條之4 規定之反面
      解釋，應有證據能力。
貳、實體事項：
一、訊據上訴人即被告陳朝任否認有何竊盜犯行，於偵查中辯稱
    ：「屋主周樹明在99年9 月24日下午4 時委託我拆卸屋內鐵
    製品，屋主太太跟我說水溝蓋也包括在內，說是他丈夫撿來
    的，還說是政府的，我以為水溝蓋是他們撿回來的，應該是
    他們所有，所以說願意以1700元包括水溝蓋一併收購。後來
    鑰匙掉到水溝內，我就將水溝蓋掀起要拿取鑰匙，之後我就
    繼續去拆鐵製品，屋主有告訴我水溝蓋不可以拆。」云云（
    偵卷第5 至6 頁）；於原審時辯稱: 「警察進來時，我已移
    開水溝蓋，沒有如警察所述的3 塊疊起來，是平行的一塊塊
    移到旁邊。我隨便拿1 根竹竿慢慢移動水溝蓋，警察不聽，
    還叫2 個警察來，逼我站在水溝蓋拍照。」云云（原審卷第
    124 至129 頁）；於本院中又辯稱：「我只是把這3 個水溝
    蓋移開水溝到水溝邊，我有拿下面生鏽的鐵片，因為我買下
    全部的廢鐵，不包括水溝蓋。這3 個水溝蓋我移了超過30分
    鐘才移到旁邊，不到1 公尺遠的距離；我除了要撿鑰匙，因
    為水溝蓋下面還壓了破鐵片，順便要把鐵片拿起來，才能拿
    到鑰匙。鐵片跟3 個水溝蓋一樣長，我向警察說移開水溝蓋
    是為了要找鑰匙及那塊破鐵片，但是警察不聽。」云云（本
    院卷第54-61 頁）。
二、經查：
(一)、被告有於99年9 月30日向周樹明購買屏東縣屏東市武盛巷12
    號內之鐵皮屋，並於上址以廢棄之竹竿撬開水溝蓋方式，移
    動屏東縣屏東市公所所有之水溝蓋3 塊之事實，業據被告於
    偵查、原審、本院審理中坦承，且與證人即周余鏡於原審審
    理中證述：被告自己出工跟伊買上址內之鐵皮屋和大門之情
    節（見原審卷第121 頁）相符，並有現場照片4 張（見警卷
    第28至29頁）附卷可稽，堪信為真。
(二)、被告雖於原審辯稱：門一打開鑰匙就掉入門下的水溝裡，伊
    因眼睛看不清楚，才搬動上開3 塊水溝蓋撿掉進水溝內之鑰
    匙，沒有偷水溝蓋的意思云云，經查：水溝之位置在門的下
    方之事實，除據證人周余鏡於原審審理中證述明確外（見原
    審卷第123 頁），亦有被告於原審庭呈之照片1 張（見原審
    卷第10頁）附卷可證。然被告業已於偵查中自承：屋主有說
    水溝蓋是政府的，伊跟屋主說願意以1700元將上址屋內之鐵
    製品包括水溝蓋一併收購之事實（見偵卷第5 頁）；參以證
    人周余鏡於原審審理中證稱：伊有跟被告說清楚賣給被告的
    只有鐵皮屋跟2 片大門，被告知道水溝蓋不能賣等語（見原
    審卷第121 頁），足證被告知悉上開3 塊水溝蓋非在其與屋
    主之買賣範圍內，卻執意搬取，已難謂無竊盜之犯意。再據
    證人即承辦員警孔慶玉於原審審理中證稱：當時伊有問被告
    拿水溝蓋之理由，被告說是屋主承包給他，包含水溝蓋和鐵
    架，被告當時神智清楚，並沒有說拿水溝蓋是為了要撿鑰匙
    ，只說這堆鐵和水溝蓋要拿去賣等語（見原審卷第124 頁）
    ，被告雖於原審辯稱：因眼睛不好看不清楚，才搬動上開3
    塊水溝蓋撿掉進水溝內之鑰匙云云，惟若真如此，則何以未
    於員警初到現場時即告知員警並提出掉落而尋獲之鑰匙以證
    之，如當時尚未能尋獲鑰匙亦可請員警一同尋找，被告不圖
    此，竟遲於檢察官偵查中始提出此項抗辯，已有可疑。再查
    ，本案鑄鐵蓋，每塊重65公斤，此有屏東縣屏東市公所100
    年3 月25日屏市工字第1000010849號函附卷可按（原審卷第
    50頁），被告於96年間因頸椎退化性病變合併脊髓神經根病
    變及第7 頸椎至第2 頸椎黃韌帶鈣化與肥厚至長庚醫院進行
    手術，此亦有高雄長庚醫院100 年4 月13日（100 ）長庚院
    高字第A33781號函在卷（原審卷第52至103 頁），被告並陳
    稱：長庚的醫生叫我不可以搬粗重的東西等語，被告若僅為
    撿鑰匙而挪動水溝蓋，按理僅須針對鑰匙掉落方位之水溝蓋
    移開1 片找尋即可，然被告竟平行移開份量頗重之水溝蓋達
    3 塊之多，顯不合常理。被告於本院中雖更辯稱：我除了要
    撿鑰匙，因為水溝蓋下面還壓了破鐵片，我還順便要把鐵片
    拿起來，才能拿到鑰匙。鐵片就跟3 個水溝蓋一樣長云云（
    本院卷第58頁）。惟被告於偵查、原審時均未提及水溝蓋下
    面還壓了破鐵片，把鐵片拿起來才能拿到鑰匙，鐵片跟3 個
    水溝蓋一樣長之辯解，於本院審理時始為此辯解，已難令人
    信為真實，次觀卷附之現場照片（警卷第28至29頁），無論
    是水溝裡或水溝旁之屋內，均無被告所指與3 個水溝蓋一樣
    長之破鐵片在場，是被告所辯：將3 片水溝蓋移開，再將與
    3 個水溝蓋一樣長之破鐵片移開，方便撿拾鑰匙之情節，顯
    係為其一次移開3 個水溝蓋之作為另找藉口，飾詞卸責之心
    態，顯而易見。觀卷附照片，3 片水溝蓋均已遭移離水溝，
    置於旁邊，被告於本院亦坦稱上開水溝蓋3 塊移到旁邊，不
    到1 公尺遠的距離等語，顯已置於其自己之持有範圍。至於
    被告雖辯稱係員警要其搬運上開水溝蓋3 塊疊起來云云，據
    證人孔慶玉於原審審理中證稱：因為被告工具很多，伊查獲
    後擔心東西被偷，所以才請被告幫忙搬1 塊水溝蓋，要把水
    溝蓋和被告的乙炔一起拿到派出所等語（見原審卷第125 頁
    ），縱員警曾命被告一同搬運水溝蓋或疊起水溝蓋，但被告
    意圖為自己不法所有，將3 塊水溝蓋移開原來位置而置於自
    己之管領力下時，其竊盜行為便已完成。縱警方到達後，要
    求其疊起水溝蓋或搬運回警局等等，均無礙被告已完成竊盜
    犯行之事實。被告上開所辯，均屬卸責之詞，無足可採。犯
    行堪以認定，應予依法論科。
三、核被告所為，係犯刑法第320 條第1 項之竊盜罪。原審本於
    上開相同之認定，援引刑法第320 條第1 項、刑法施行法第
    1 條之1 規定，並審酌被告不思以己力賺取財物，貪圖小利
    ，漠視他人財物之所有權，守法意識薄弱，對財產安全及社
    會治安均非無相當危害，且犯後難認有悔意，惟念其犯罪時
    所採手段尚屬平和，所竊部分物品並業經發還屏東縣屏東市
    公所，兼衡被告之職業、家庭狀況等一切情狀，量處拘役40
    日，並諭知易科罰金，以新臺幣1000元折算1 日之標準。核
    原審認事用法並無違誤，量刑亦頗適當，應予維持。被告上
    訴，仍執陳詞，否認犯行，核無理由，其上訴應予駁回。
據上論斷，應依刑事訴訟法第368條，判決如主文
本案經檢察官莊榮松到庭執行職務。
中    華    民    國  100     年    10    月    5     日
                  刑事第三庭    審判長法  官  莊崑山
                                      法  官  莊松泉
                                      法  官  簡志瑩
以上正本證明與原本無異。
不得上訴。
中    華    民    國  100     年    10    月    5     日
                                      書記官  吳新貞
附錄本件論罪科刑法條：
中華民國刑法第320條第1 項
意圖為自己或第三人不法之所有，而竊取他人之動產者，為竊盜
罪，處5 年以下有期徒刑、拘役或5 百元以下罰金。